臺灣高等法院花蓮分院刑事判決　　　　100年度上易字第120號
上　訴　人　臺灣臺東地方法院檢察署檢察官
被　　　告　黃森隆
上列上訴人因被告詐欺案件，不服臺灣臺東地方法院99年度易字
第278號中華民國100年6月21日第一審判決（起訴案號：臺灣臺
東地方法院檢察署98年度偵字第2051號），提起上訴，本院判決
如下：
    主  文
上訴駁回。
    理  由
一、依刑事訴訟法第350條、第361條、第362條、第367條規定，
    不服地方法院之第一審判決而上訴者，須提出上訴書狀，並
    應敘述具體理由，為上訴必備之程式；其所提出之上訴書狀
    並未敘述上訴理由，或僅曾以言詞陳述上訴理由者，均應於
    上訴期間屆滿後20日內補提理由書於第一審法院。第一審法
    院經形式審查，認逾期未補提上訴理由者，應定期間先命補
    正；逾期未補正者，為上訴不合法律上之程式，應以裁定駁
    回。倘已提出上訴理由，但所提非屬具體理由者，則由第二
    審法院以上訴不合法律上之程式，判決駁回。又提起第二審
    上訴之目的，既在於請求撤銷、變更原判決，則所謂具體理
    由，必係依據卷內既有訴訟資料或提出新事證，指摘或表明
    第一審判決有何採證認事、用法或量刑等足以影響判決本旨
    之不當或違法，而構成應予撤銷之具體事由，始克當之（例
    如：依憑證據法則具體指出所採證據何以不具證據能力，或
    依憑卷證資料，明確指出所為證據證明力之判斷如何違背經
    驗、論理法則）；倘僅泛言原判決認定事實錯誤、違背法令
    、量刑失之過重或輕縱，而未依上揭意旨指出具體事由，或
    形式上雖已指出具體事由，然該事由縱使屬實，亦不足以認
    為原判決有何不當或違法者（例如：對不具有調查必要性之
    證據，法院未依聲請調查亦未說明理由，或援用證據不當，
    但除去該證據仍應為同一事實之認定），皆難謂係具體理由
    ，俾與第二審上訴制度在請求第二審法院撤銷、變更第一審
    不當或違法之判決，以實現個案救濟之立法目的相契合（最
    高法院97年度台上字第892號判決參照）。
二、本件上訴人臺灣臺東地方法院檢察署檢察官因不服原審為被
    告無罪之判決，於法定上訴期間內提起上訴，其上訴理由略
    以：
（一）施用詐術，以明示或默示方法均可，被告在馮石山代書事
      務所與被害人林美慧簽約，兩人即有接觸，被告在場簽約
      ，就是表示假意要借錢給被害人，原審竟質疑被告未實施
      詐術，顯違論理法則。
（二）如同設定最高限額抵押權，通常設定完才會借錢，本件亦
      係如此，過戶之目的係要擔保被告之債權，始會記載「所
      有權人林美慧欠黃森隆新台幣壹佰伍拾萬元正」等語，非
      即謂簽約時被告已給付被害人新台幣（下同）150萬元，
      否則簽約後被告何需再給付被害人14萬元，顯見該記載是
      指簽約後被告要給付被害人150萬元，否則若不這樣記載
      ，試問要如何記載。且有無讀過法律、是否有真正理解法
      律，均會影響簽約之用語，原審未考慮相關決定簽約內容
      之人非馮石山代書，而係未讀過法律之被告及蕭江振，顯
      違論理法則。
（三）本件檢察官聲請鑑定本件房地之價格，原審未予調查，復
      未於判決理由交代，有理由不備之違法。原審未調查價格
      ，逕以購屋價格認定被告與被害人簽約時亦為同一價格，
      忽略不動產價格近年均有成長之事實，顯違經驗法則，原
      審據此進一步認定被告取得該不動產無利益，亦有違論理
      法則。
（四）茍如原審所述蕭江振可能隱瞞、未將實情告知陳夏英、林
      美慧，又如被告所述在簽約前就已將14萬元以外之金額全
      數交予蕭江振，蕭江振此時再將被害人之房地過戶予被告
      ，對蕭江振無任何利益（因剩餘之14萬元是要給被害人）
      。且蕭江振雖以被害人之代理人身分提出告訴，然如為虛
      偽陳述，仍需負誣告刑責，茍其所述非真，其應可預測一
      旦提出告訴，被告勢必以相同理由抗辯，而有與之對質之
      可能，蕭江振應無虛偽提出告訴之理。
（五）由該約定即知被告知悉被害人須繳房貸，亦即被告明知蕭
      江振、被害人須款應急，竟不依約定借款，被告就是預測
      只要不依約定借款，被害人自然無法繳納房貸，被告就可
      以處分並要求被害人搬離，此是手法更為精緻，原審似要
      求被告只能用粗糙之手法犯案，無視犯罪手法日新月異。
      且目前亦有人作如同被告之做法（惟係以合法手段），提
      供小額貸款，俟屋主無法還錢時，該屋即歸其所有，原審
      未注意社會脈動，亦有違誤。
（六）蕭江振提出告訴即稱被告僅交付14萬元等語，其意即指被
      告與被害人簽約前，被告未交付36萬元與蕭江振，原審竟
      認蕭江振已死亡而無法求證此事，採證違法。又原審將責
      任全推給已死亡之蕭江振，亦不妥當等語。
三、惟查：
（一）原審已依證人林美慧、陳夏英、林惠君、林晏如、馮石山
      等人於原審之證詞，據以認定案外人蕭江振與被告間確有
      借款關係，並由案外人蕭江振主導以系爭房地向被告借款
      ，而被告亦確有交付款項予林美慧等人，再依被告與林美
      慧所簽訂之買賣契約書之記載，認被告所為與詐欺罪之構
      成要件不符，業已敘明其所憑之證據及論斷之理由，於法
      並無不合。
（二）再參以系爭房地買賣契約書中載明「所有權人林美慧『欠
      』黃森隆新台幣壹佰伍拾萬元正，…」，所載之「欠」字
      核以一般通常之人均知悉係欠款之意，並非需熟知法律條
      文之專業人士方得了解，而依被告與林美慧於97年9月17
      日在馮石山代書事務所簽訂之系爭買賣契約書上既明白約
      定係因欠款，故將系爭房地移轉所有權，且原審已就案外
      人蕭江振確有欠被告款項之理由詳予論述，而上揭契約就
      被告與林美慧間對系爭房地所有權移轉後之使用、原設定
      之抵押權貸款清償方式，及欠款清償後所有權移轉回林美
      慧名下等情形均詳細規定，系爭條款並曾經林美慧於簽約
      時表示意見而於契約條款中增列款項，此亦經證人林美慧
      、馮石山於原審證述在卷，且經原審詳核證人林美慧、陳
      夏英、林晏如及馮石山等人之證述，認被告辯稱係因案外
      人蕭江振原已向其借款100萬元未清償，方以登記於林美
      慧名下之系爭房地向伊借款，伊已先交付36萬元，嗣後再
      付14萬元等語大致相符，則本件縱事後被告未交付部分款
      項予林美慧，亦係雙方對買賣契約約定內容認知之差異所
      致，不足以認定有何施用詐術使交付財物之事實。
（三）況系爭房地貸款係因告訴人林美慧遲繳貸款，被告方依契
      約所載內容實行其權利，難認被告係以違法或故意不借款
      之方式詐騙林美慧將系爭房地登記於其名下，此亦核與證
      人林美慧於原審證稱被告應沒有騙伊，僅因借款過程有誤
      會所致等語相符。
（四）按告訴人之告訴，係以使被告受刑事訴追為目的，是其陳
      述是否與事實相符，仍應調查其他證據以資審認，上訴意
      旨雖以被害人代理人蕭江振之證詞為據，認被告僅交付14
      萬元，係涉犯詐欺罪，惟蕭江振於本案係屬利害關係人，
      其指述是否可採，仍應以其他證據為補強，而原審就此部
      分業已敘明蕭江振之指述與證人林美慧、陳夏英、林晏如
      及馮石山等證述不符之處，而認被告之辯解可採，上訴意
      旨仍對於原審取捨證據之職權行使，任憑自己主觀意見，
      漫事指摘，有違經驗法則與論理法則，顯非適法之上訴理
      由。
（五）至有無查詢房地價格部分，縱查得現在價值甚高，亦無法
      推認定約之際被告即有施用詐術之行為，況原審係依告訴
      人林美慧與被告間民事訴訟事件所查定之系爭房地產價值
      予以認定，並非未查詢房地價格。又本件所涉民事訴訟部
      分業經臺灣臺東地方法院調解成立，由證人陳夏英之媳、
      林美慧之弟媳林惠君給付被告145萬元後，被告將系爭房
      地產移轉登記予林惠君名下，有調解書影本附卷可稽(見
      原審卷第19頁），此亦經原審論述甚詳，上訴人顯然完全
      忽視該案調解內容乃係林美慧等將所借款項返還被告後方
      將系爭房地取回，此亦核與證人林美慧於原審證稱本件係
      因伊未與被告及蕭江振洽談，致對被告產生誤會等語相符
      。
（六）復且上訴人亦未提出新事證，指摘或表明第一審判決有何
      採證認事，足以影響判決本旨之不當或違法，而構成應予
      撤銷之具體事由。故依前開最高法院判決意旨，上訴人前
      揭上訴理由自非屬得上訴第二審之具體理由。從而，揆諸
      上開說明，本件上訴不合法律上之程式，且無從命補正，
      應予駁回，並不經言詞辯論為之。
四、依刑事訴訟法第367條前段、第372條，判決如主文。
中    華    民    國   100    年    8     月    31    日
                   刑事庭審判長法  官  何方興
                               法  官  林碧玲
                               法  官  王紋瑩
以上正本證明與原本無異。
本判決不得上訴。
中    華    民    國   100    年    8     月    31    日
                               書記官  李芸宜